【裁判字號】    89,易,1525
【裁判日期】    900131
【裁判案由】    詐欺
【裁判全文】
臺灣屏東地方法院刑事判決                        八十九年度易字第一五二五號
    公  訴  人  臺灣屏東地方法院檢察署檢察官
    被      告  丁○○
    選任辯護人  蔡將葳律師
右被告因詐欺案件，經檢察官提起公訴（八十九年度偵緝字第二○一號），本院判決
如左：
    主  文
丁○○以詐術得財產上不法之利益，處有期徒刑參月，如易科罰金，以參佰元折算壹
日，緩刑貳年。
    事  實
一、丁○○陸續向甲○○調借資金，迨至民國八十八年十一月十三日止，已積欠甲○○新台幣（下同）六十七萬元而無力清償。適乙○○知悉丁○○可持支票調得現
    金應急，乃央求丁○○代為調借現金，丁○○明知前債未還，甲○○不可能再支
    借之情況下，竟意圖持他人之支票償還積欠甲○○之上開債務，以取得財產上不
    法利益，而向乙○○詐稱：可將支票交伊調借現金等語。致乙○○陷於錯誤，於
    八十八年十一月二十一日上午某時許，在屏東市○○路三七一之二號，交付如附
    表一所示之支票三紙予丁○○，丁○○取得上開支票後，持之向甲○○表示係向
    他人收取之客票，甲○○乃將之用以折抵丁○○上揭積欠之債務，嗣因乙○○遲
    未取得款項，經追查後始知受騙。
二、案經乙○○訴由臺灣屏東地方法院檢察署檢察官偵查起訴。
    理  由
一、訊據被告丁○○固坦認有於右揭時地，向告訴人乙○○取得如附表（一）所示支
    票之事實不諱。惟矢口否認有何詐欺之犯行，辯稱：伊持票向甲○○調錢時，因
    前欠甲○○之債款未還，甲○○乃自行以上開支票抵償，伊有向甲○○說係他人
    委託借款之支票，當時亦有向乙○○說明支票有可能會被扣住調不到錢云云。經
    查，被告如何向告訴人詐稱可持票調錢一節，業經告訴人於偵查及本院審理時指
    訴明確。而被告取得上開支票後，向甲○○表示係客票，可償還前積欠甲○○之
    債務等情，亦據證人甲○○於偵查及本院審理時供述一致。是被告既已積欠證人
    甲○○六十七萬元未還，當知證人甲○○不可能再借錢予伊，其仍向告訴人稱得
    調借款項，致告訴人陷於錯誤，交付支票予被告借款，被告再持之償還欠款，其
    自係為求得財產上不法之利益甚明，罪證明確，被告犯行堪以認定。
二、核被告丁○○行為，係犯刑法第三百三十九條第二項之詐欺得利罪，公訴意旨雖
    認被告所為係犯同條第一項之詐欺取財罪，然查被告詐得告訴人支票之犯罪目的
    ，係以之償還積欠證人甲○○之債款，非為自己不法所有之意思取得上開支票，
    是其犯罪態樣即與詐欺取財罪之構成要件有別，公訴意旨認被告所為係犯詐欺取
    財罪，即有未洽，惟所認定之事實與本院所認定者，社會基本事實仍屬同一，自
    應由本院變更起訴法條而自為審判。次查被告行為後，刑法第四十一條於九十年
    一月十日修正公布，並自同年月十二日生效，舊刑法第四十一條規定「犯最重本
    刑為三年以下有期徒刑以下之刑之罪，而受六月以下有期徒刑或拘役之宣告，因
    身體、教育、職業或家庭之關係，執行顯有困難者，得以一元以上三元以下折算
    一日，易科罰金。」，新刑法將上揭規定移列於同條第一項且修正為「犯最重本
    刑為五年以下有期徒刑以下之刑之罪，而受六月以下有期徒刑或拘役之宣告，因
    身體、教育、職業或家庭之關係，執行顯有困難者，得以一元以上三元以下折算
    一日，易科罰金。但確因不執行所宣告之刑，難收矯正之效，或難以維持法秩序
    者，不在此限」。本件被告所犯最重本刑為五年以下有期徒刑之詐欺罪，自以依
    新法得為易科罰金之規定，對被告較為有利，應依刑法第二條第一項前段規定，
    適用修正後刑法第四十一條規定為易科罰金之諭知。審酌被告犯罪之動機、目的
    、手段、圖得之金額非巨、已與告訴人達成民事和解，有和解書一紙在卷可證及
    犯後否認犯行等一切情狀，量處如主文所示之刑，並諭知易科罰金之折算標準。
    末查被告前未曾受任何有期徒刑以上刑之宣告，此有臺灣屏東地方法院檢察署刑
    案資料查註紀錄表一紙附卷可憑，其經此教訓，自當知所警惕而無虞再犯，本院
    綜核各情認上開有期徒刑之宣告，已足策其自新，所宣告之刑，以暫不執行為適
    當，併依法諭知緩刑二年，用啟向上。
四、公訴意旨另以：被告丁○○明知自己積欠證人甲○○六十七萬元，且無力清償，
    竟為拖延上開債務，而意圖為自己不法之所有，向告訴人乙○○謊稱可將支票交
    付伊，伊可持票向他人調現，告訴人不疑有他，乃陷於可經由被告之手而借得所
    需款項之錯誤，並因此錯誤而於八十八年十一月二十一日上午，在屏東市○○路
    三七一之二號，交付由其向案外人丙○○調取如附表二所示之支票四紙予被告，
    被告於取得上開四紙支票後，卻向證人甲○○說是向他人收取之客票，證人甲○○遂將上開支票四紙用以折抵被告先前所積欠之債務，因認被告涉有詐欺取財之
    罪嫌。經查，被告持告訴人交付如附表所示（二）之支票四紙向證人甲○○調借
    款項時，係由告訴人陪同前往，是時被告向告訴人稱伊前欠證人甲○○債款，本
    次四紙支票最好不要調借，否則會被扣住，告訴人仍要求被告商借等情，業據被
    告供承在卷，核與告訴人陳稱之情節相符，堪認為事實。是而被告既已向告訴人
    聲明，該四紙支票有可能為證人甲○○充作抵償被告債務之金額，則告訴人對該
    四紙支票無法借得金額之情事顯然知悉，嗣該四紙支票果真充作抵償被告債務之
    用，而未借得款項，則被告對告訴人當無施何詐術可言，告訴人亦非陷於錯誤而
    交付上開四張支票，公訴人認被告此部分所為涉有詐欺罪嫌即有未合，此外復查
    無其他證據證明被告確有公訴人所指此部分之犯行，惟公訴意旨認此部分與前揭
    論罪科刑之詐欺罪間有裁判上一罪之關係，爰不另為無罪之諭知。
據上論斷，應依刑事訴訟法第二百九十九條第一項前段、第三百條，刑法第三百三十
九條第二項、第一項、第二條第一項前段、第四十一條第一項、第七十四條第一款，
罰金罰鍰提高標準條例第一條前段、第二條，判決如主文。
本案經檢察官薛水生到庭執行職務。
中      華      民      國      九十     年      一     月    三十一    日
                                       臺灣屏東地方法院刑事第二庭
                                                  法  官  林昌義
右正本證明與原本無異。
對於本判決如有不服應於收受送達後十日內向本院提出上訴書狀上訴於台灣高等法院
高雄分院並按他造當事人之人數附具繕本。
                                                  書記官  丁廣飛
中      華      民      國      九十     年      一     月    三十一    日
附錄本判決論罪之法條：
刑法第三百三十九條第
意圖為自己或第三人不法之所有，以詐術使人將本人或第三人之物交付者，處五年以
下有期徒刑、拘役或科或併科一千元以下罰金。
以前項方法得財產上不法之利益或使第三人得之者，亦同。
前二項之未遂犯罰之。
附表一
  ┌─────────┬──────┬─────┬────────────
  │票            號  │發  票  人  │票面金額  │到期日
  ├─────────┼──────┼─────┼────────────
  │ＣＢ０１６５３０  │乙○○      │六萬元    │八十八年十二月二十九日
  ├─────────┼──────┼─────┼────────────
  │ＣＢ０１６５３４  │同上        │九萬元    │八十九年一月三十一日
  ├─────────┼──────┼─────┼────────────
  │ＣＢ０１６５３５  │同上        │十三萬元  │八十九年一月十九日
  └─────────┴──────┴─────┴────────────
附表二
  ┌─────────┬──────┬─────┬────────────
  │票            號  │發  票  人  │票面金額  │到期日
  ├─────────┼──────┼─────┼────────────
  │ＫＳ0000000│張幸棉      │七萬五千元│八十八年十二月二十三日
  ├─────────┼──────┼─────┼────────────
  │ＫＳ0000000│同上        │同上      │八十八年十二月三十一日
  ├─────────┼──────┼─────┼────────────
  │ＫＳ0000000│同上        │十萬元    │八十八年十二月二十二日
  ├─────────┴──────┴─────┴────────────
  │ＫＳ0000000│同上        │同上      │八十九年一月四日
  └─────────┴──────┴─────┴────────────


司法院資訊處製作；財團法人民間司法改革基金會備份。
